臺灣士林地方法院民事裁定　　　　　　　 94年度簡抗字第7號
抗　告　人　台新國際商業銀行股份有限公司
法定代理人　蔡孟
相　對　人　甲○○
當事人間清償債務事件，抗告人對於民國94年1 月24日本院內湖
簡易庭94年度湖簡字第62號裁定提起抗告，本院裁定如下：
    主      文
原裁定廢棄。
    理      由
一、原裁定意旨略以：依抗告人與相對人所訂立之信用卡約定條
    款第26條之約定，除約定本院作為管轄法院外，台灣台中地
    方法院、台灣高雄地方法院亦均有管轄權，會使抗告人得依
    其意思於任選一地方法院起訴，與民事訴訟法第24條由當事
    人合意定第一審管轄法院之意旨不符，應屬無效，依民事訴
    訟法第28條規定，依職權裁定移送本件至台灣台南地方法院
    等語。
二、按當事人得以合意定第一審管轄法院。但以關於由一定法律
    關係而生之訴訟為限，民事訴訟法第24條定有明文。又當事
    人以合意定第一審管轄法院，旨在使預定之訴訟，歸屬於一
    定之法院管轄；關於合意所定之管轄法院，必須限於一定之
    法院，如以合意泛指當事人之一造得向任何法院起訴者，自
    為法所不許。當事人以合意定數個一定之法院為管轄法院者
    ，既非漫無限制，仍屬有效，原告得任向其中一法院起訴，
    非謂當事人僅得以合意定一法院為管轄法院（吳明軒著，中
    國民事訴訟法，修訂6 版，第88頁；王甲乙、楊建華、鄭健
    才合著，民事訴訟法新論，92年8 月版，第36頁參照）。經
    查：
  (一)本件抗告人與相對人間就「現金卡、信用卡及小額信貸」法
    律關係，依抗告人於原審所提「代償卡申請書」，係約定以
    「台灣士林地方法院內湖簡易庭」為第一審管轄法院（原審
    卷第8 頁），是依該合意管轄約定，本院自屬有管轄法院。
  (二)雖抗告人提起本件抗告後另提出之約定條款第26條載明：「
    因本契約涉訟時，除法律所規定之法院有管轄權外，持卡人
    並同意以台灣士林地方法院、台灣台中地方法院、台灣高雄
    地方法院擇一為第一審管轄法院」等語，然依前揭抗告人於
    原審所提申請書特約條款第12條約定：「除本特約條款之約
    定事項外，相關權利義務關係依貴行信用卡會員約定條款之
    規定辦理」等語，是該等經相對人親簽其上之申請書特約條
    款第12條，顯應優先於抗告人於抗告後所提之一般信用卡約
    定條款第26條適用，本院應屬兩造惟一之合意管轄法院，與
    合意管轄規定意旨尚屬無違。
  (三)又縱依抗告人所提約定條款第26條之約定，合意管轄之法院
    亦僅限於本院及台灣台中地方法院、台灣高雄地方法院，尚
    非漫無限制，依前揭說明，該約款應非無效。至原審援引之
    最高法院86年度台抗字第139 號裁定，係認不得廣泛就「任
    何第一審法院」定為合意管轄之法院，與本件抗告人所提約
    定條款第26條係約定特定之數個法院為管轄法院情形自屬有
    間。
  (四)末查，本件相對人
    之3 」，然其工作地點則為「台北市○○區○○路5 段3 號
    」，有抗告人所提申請書（影本）在卷可稽，兩造關於以本
    院為第一審管轄法院之約定，於相對人應訴並無顯失公平之
    情，且相對人亦未曾依民事訴訟法第28條第2 項聲請移送，
    原審逕依職權移送台灣台南地方法院，自有未洽。
三、綜上，原裁定以本院無管轄權，依職權裁定移轉管轄，於法
    尚有未合，抗告意旨執此指摘原裁定，求予廢棄，為有理由
    ，爰由本院廢棄原裁定，發回原審法院另為適法之處理。
中　　華　　民　　國　　94　　年　　4 　　月　　8 　　日
                  民事第二庭  審判長法  官  陳介源
                                    法  官  施月燿
                                    法  官　王本源
以上正本證明與原本無異。
本裁定不得抗告。
中　　華　　民　　國　　94　　年　　4 　　月　　12　　日
                                    書記官  戴顯澄
